---
title: "1 - Read in ENSANUT"
author: "Luis E Segura"
date: "2023-09-27"
output: html_document
---

```{r, include=FALSE}
knitr::opts_chunk$set(echo = FALSE, warning = FALSE, message = FALSE)

options(tinytex.verbose = TRUE, scipen = 999)

mypckgs <- c("tidyverse", "here", "tidymodels", "survey", "srvyr", "haven")

for (package in mypckgs) {
  library(package, character.only = T)
}

```

Importando archivos de base de datos salud adultos ENSANUT 2018

```{r}
adultos <- read_sav(here("data/", "CS_ADULTOS.sav")) |>
  janitor::clean_names()

```

Variables que vamos a seleccionar

Base de datos Salud Adultos

- est_dis: estrato
- upm_dis: unidad primaria muestreal
- f_20mas: factor ponderador
- sexo: 1 = Hombre; 2 = Mujer
- edad: continua
- region: 1 = Norte; 2 = Centro; 3 = CDMX; 4 = Sur
- estrato: 1 = Bajo, Medio bajo, Medio alto, Alto
- dominio: 1 = Urbano, 2 = Rural
- p3_1: 1 = Si diabetes, 2 = Si, diabetes gestacional, 3 = No. Recodificar 1 y 2-3 = 0.

- p3_6: la ultima ocasion checar diabetes, donde se atendio:
    - "01" [IMSS Prospera]  y "02" [IMSS]  = 1
    - "03" [Secretaría de Salud]; "04" [Seguro Popular (SSA)]; "11" [Institutos nacionales]  = 2
    - "05" [DIF, Cruz Roja, INI] = 3
    - "06" [ISSSTE] y "07" [ISSSTE Estatal] = 4
    - "08" [Marina, Defensa, Pemex] = 5
    - "09" [Consultorio, clínica u hospital privado] = 6
    - "10" [Hospital civil] 
    - "12" [Consultorios dependientes de farmacias]
    - "13" [Otra institución] y "14" [Ninguna]
    
- p3_7_8: ¿le solicitó que acudiera a revisión de la vista? 1 = Si, 2 = No, 9 = NS

- p3_18_3: debido a la diabetes le ha disminuido la visión?

- p3_18_4: debido a la diabetes ha perdido la vista?

- p4_1: 1 = Si hipertension (dx por medico), 2 = No hipertension, 

- p4_10_1: ¿Debido a la hipertensión… ha sufrido daño en la retina?

¿Usa anteojos o lentes de contacto? Incluya el uso de anteojos para leer.

- p14_1: 1 = Si, 2 = No

Cuando usa anteojos o lentes de contacto, ¿tiene dificultad para ver?

- p14_3: 1 = Ninguna dificultad, 2 = cierta dificultad, 3 = Mucha dificultad, 4 = Le resulta imposible ver

Sintomatología depresiva durante la ultima semana. Respuestas posibles 1 = rara vez o nunca (menos de un dia), 2 = pocas veces o alguna vez (1-2 dias), 3 = un numero de veces considerable (3-4 dias), 4 = todo el tiempo o la mayoria del tiempo (5-7 dias). El puntaje de cada indicador va de 0 a 3. Score para sintomas depresivos basados en el CESD-7 con punto de corta de 9 o mas y 5 o mas para adultos mayores (60 o mas). El 6to indicador debe invertirse. 

- p2_1_1: ¿sentía como si no pudiera quitarse de encima la tristeza?
- p2_1_2: ¿le costaba concentrarse en lo que estaba haciendo?
- p2_1_3: ¿se sintió deprimido(a)?
- p2_1_4: ¿le parecía que todo lo que hacía era un esfuerzo?
- p2_1_5: ¿no durmió bien?
- p2_1_6: ¿disfrutó de la vida?
- p2_1_7: ¿se sintió triste?

FAlTAN: obesidad (p1_1), enf. cardiovasular (p5_2_1:p5_2_3), enf. renal cronica (p6_1_3), dislipidemias (p6_4 y p6_6), tabaquismo (diario), alcoholismo (binge).

Tabaquismo:

- p13_1
- p13_2
- p13_3
- p13_4
- p13_5
- p13_6
- p13_6_1

Alcoholismo:

- p13_11, p13_14. Primera para si/no,ultimas para binge

DV por accidente - p11_8

```{r}
adultos <- adultos |>
  select(upm:numren, edad:diferencia, diabetes = p3_1, diab_check = p3_6, diab_rev = p3_7_8, diab_dv = p3_18_3, diab_perd_vsn = p3_18_4, 
         hipertension = p4_1, hta_retina = p4_10_1, usa_lentes = p14_1, disc_visual = p14_3, p2_1_1:p2_1_7, obesidad = p1_1, p5_2_1:p5_2_3, 
         e_renal_crn = p6_1_3, p6_4, p6_6, p13_1:p13_6, p13_6_1, p13_11, p13_14, accidente = p11_1, disc_visual_accdnt = p11_8)


# design.ensanut <- adultos %>%
#   as_survey_design(strata = est_dis, 
#                    ids = upm_dis, 
#                    weights = f_20mas, 
#                    nest = T)

```

Importando archivos de base de datos residentes ENSANUT 2018

```{r}
residentes <- read_sav(here("data/", "CS_RESIDENTES.sav")) |>
  janitor::clean_names()
```

Variables a seleccionar de la base de datos de Residentes:

- nivel: 00 = Ninguno, 01 = Preescolar, 02 = Primaria, 03 = Secundaria, 04 = Preparatoria o bachillerato, 
         05 = Normal basica, 06 = Estudios tecnicos o comerciales con primaria terminada, 
         07 = Estudios tecnicos o comerciales con secundaria terminada, 
         08 = Estudios tecnicos o comerciales con preparatoria terminada, 
         09 = Normal de licenciatura, 
         10 = Licenciatura o profesional
         11 = Maestria
         12 = Doctorado
- p3_9_01: 0 = No, 1 = Se atiende en IMSS
- p3_9_02: 0 = No, 1 = Se atiende en ISSSTE
- p3_9_03: 0 = No, 1 = Se atiende en ISSSTE Estatal
- p3_9_04: 0 = No, 1 = Se atiende en PEMEX
- p3_9_05: 0 = No, 1 = Se atiende en Defensa
- p3_9_06: 0 = No, 1 = Se atiende en Marina
- p3_9_07: 0 = No, 1 = Se atiende en Centro de Salud u Hospital de la SSA
- p3_9_08: 0 = No, 1 = Se atiende en IMSS PROSPERA (antes Oportunidades)
- p3_9_09: 0 = No, 1 = Se atiende en Consultorios dependientes de farmacias
- p3_9_10: 0 = No, 1 = Se atiende en Consultorio, clínica u hospital privado
- p3_9_11: 0 = No, 1 = Se automedica
- p3_9_77: 0 = No, 1 = Otro lugar (especifica)
- p3_9_12: 0 = No, 1 = No se atiende
- p3_9_99: 0 = No, 1 = No sabe
- p3_11: 1 = Si habla lengua indigena, 2 = No
- p3_21: 1 = Si trabajo al menos una hora la semanada pasada, 2 = No
- p3_23: 1 = empleado, 2 = obrero, 3 = jornalero o peon, 4 = trabahador por su cuenta (no contrata trabajadores), 
         5 = patron o empleador (contrata trabajadores), 6 = trabajador sin pago (negocio familiar o no familiar), 
         7 = otra situacion
- p3_26_1: ¿Cada cuándo obtiene (NOMBRE) sus ingresos o le pagan? 1 = cada mes, 2 = cada 15 dias, 3 = cada semana, 5 = diario, 6 = no tiene ingresos, 9 = no sabe
- p3_26_2: ¿Cuánto ganó o en cuánto calcula sus ingresos?
- p5_1_01: 1 = Recibio apoyo de PROSPERA, NA
- p5_1_02: 1 = Recibio becas escolares de PROSPERA, NA
- p5_1_03: 1 = Recibio apoyo monetario adultos mayores PROSPERA, NA
- p5_1_04: 1 = Recibio atencion medica de PROSPERA, NA
- p5_1_05: 1 = Recibio papilla de PROSPERA, NA
- p5_1_06: 1 = Recibio apoyo monetario del programa 70 y mas, NA
- p5_1_07: 1 = Recibio pension alimenticia para adultos mayores, NA
- p5_1_08: 1 = Recibio salud y nutrición para pueblos indígenas (suplementos con micro nutrimentos), NA
- p5_1_09: 1 = Recibio apoyo de estancias infantiles, NA
- p5_1_10: 1 = Recibio leche Liconsa o CONASUPO, NA
- p5_1_11: 1 = Recibio despensas del DIF, NA
- p5_1_12: 1 = Recibio despensas de otras organizaciones, NA
- p5_1_13: 1 = Recibio apoyo de cocinas o comedores populares, NA
- p5_1_14: 1 = Recibio apoyo de desayunos escolares, NA
- p5_1_15: 1 = Recibio apoyo de suplementos de vitaminas y minerales, NA
- p5_1_16: 1 = Recibio apoyo de becas educativas distintas a las de PROSPERA, NA
- p5_1_17: 1 = Recibio apoyo de organizacion no gubernamental o civil, NA
- p5_1_18: 1 = Recibio otros apoyos monetarios para adultos mayores, NA
- p5_1_19: 1 = Recibio otros apoyos, NA
         
```{r}
residentes <- residentes |>
  select(upm:numren, p3_9_01:p3_9_99, l_indigena = p3_11, trabajo = p3_21, tipo_trabajo = p3_23, p3_26_1, p3_26_2, p5_1_01:p5_1_19, nivel) |> 
  mutate(hogar = as.numeric(hogar))
```

Importando archivos de base de datos hogares ENSANUT 2018

```{r}
hogares <- read_sav(here("data/", "CS_HOGARES.sav")) |>
  janitor::clean_names()
```

Variables a seleccionar de la base de datos de Hogares:

- p7_2_1: En los últimos 3 meses, ¿cuánto gastaron los integrantes del hogar en... cuidados por pasar la noche en un hospital o en alguna clínica de salud?
- p7_2_2: cuidados o atención de médicos, enfermeras o parteras que no requirió de pasar la noche en un hospital o clínica de salud, excluyendo los gastos en medicinas?
- p7_2_3: cuidados de curanderos tradicionales o alternativos, incluyendo gastos en medicinas tradicionales?

```{r}
hogares <- hogares |>
  select(upm:hogar, p7_2_1, p7_2_2, p7_2_3)
```


Uniendo archivo de hogares y adultos usando las variables upm, viv_sel, hogar y numren. Guardamos la base de datos entera como ensanut18_all.RData
```{r}
ensanut18_all <- adultos |>
  left_join(residentes, by = c("upm", "viv_sel", "hogar", "numren")) |>
  left_join(hogares, by = c("upm", "viv_sel", "hogar"))

save(ensanut18_all, file = here("data/", "ensanut18_all.RData"))
```

