---
title: "Exploracion 6 estratos sexo y edad"
author: "Luis Segura"
date: "2024-11-12"
output: 
  html_document:
    toc: TRUE
    toc_float: TRUE
---

```{r, include=FALSE}
knitr::opts_chunk$set(echo = FALSE, warning = FALSE, message = FALSE)

options(tinytex.verbose = TRUE, scipen = 999)

mypckgs <- c("tidyverse", "here", "survey", "srvyr")

for (package in mypckgs) {
  library(package, character.only = T)
}

```


```{r}
### leemos la base de datos
load(here("data/", "ensanut18_4analysis.RData"))
```


```{r}
ensanut_diseno <- ensanut18_4analysis |>
  as_survey_design(strata = est_dis, 
                   ids = upm_dis, 
                   weights = f_20mas, 
                   nest = T)
```

Con base en los comentarios de coautores, reanalizamos los datos para explorar la prevalencia y brechas en discapacidad visual severa en hombres y mujeres de diferentes grupos de edad (20 - 39, 40-59 y 60+) . Ademas, exploramos estas brechas en subgrupos con vulnerables definidos por los indicadores de: estratos socioeconomico, educacion, urbanidad, ascendencia indigena, empleo, region y aseguranza. Finalmente, tambien exploramos las brechas entre aquellos que padecen hipertension solamente, diabetes solamente y diabetes e hipertension.

Mostramos los totales (n) sin ponderar y las prevalencias (prop) ponderadas de acuerdo al diseno muestral de la ENSANUT 2018.


# Prevalencias de discapacidad visual severa por grupos de edad & genero {.tabset}
## Table

```{r}
table_age_sexo_n <- ensanut18_4analysis |>
  group_by(sexo, age_cat, disc_visual_severa) |>
  count() |>
  ungroup() |>
  filter(disc_visual_severa == "Yes") |>
  select(-disc_visual_severa)

table_age_sexo_pr <- ensanut_diseno |>
  group_by(sexo, age_cat, disc_visual_severa) |>
  summarise(prop = survey_mean()) |>
  ungroup() |>
  filter(disc_visual_severa == "Yes") |>
  select(-c(prop_se, disc_visual_severa))

table_age_sexo <- table_age_sexo_n |>
  left_join(table_age_sexo_pr, by = c("sexo", "age_cat")) |>
  mutate(prop = prop * 100) |>
  rename(`age category` = age_cat, 
         `sex` = sexo)

table_age_sexo |>
  mutate(prop = str_glue("{round(prop, 2)}%")) |>
  DT::datatable(filter = "top") 

```

## Plot
```{r}
table_age_sexo |>
  mutate(sex_age = interaction(sex, `age category`, sep = " ")) |>
  ggplot(aes(x = prop, y = sex_age)) +
  geom_line(aes(group = sex_age)) +
  geom_point(aes(color = "red"), size = 7) +
  scale_x_continuous(limits = c(0, max(table_age_sexo$prop + 1)), 
                     breaks = seq(0, max(table_age_sexo$prop + 1), 1), 
                     labels = paste0(seq(0, max(table_age_sexo$prop + 1), 1), "%")) +
  labs(y = "", x = "", title = "Prevalence of SVI by age group and sex") +
  cowplot::theme_minimal_hgrid() +
  theme(legend.position = "none")

```


# Prevalencias de discapacidad visual severa en subgrupos vulnerables por edad y genero

## Socioeconomic status{.tabset}
### Table

```{r}
## creamos una funcion para estimar las tablas de las prevalencias y no tener que repetir tanto codigo
my_fun <- function(x){
  
  table_n <- ensanut18_4analysis |>
    group_by(sexo, age_cat, !!sym(x), disc_visual_severa) |>
    count() |>
    ungroup() |>
    filter(disc_visual_severa == "Yes") |>
    select(-disc_visual_severa)
  
  table_pr <- ensanut_diseno |>
    group_by(sexo, age_cat, !!sym(x), disc_visual_severa) |>
    summarise(prop = survey_mean()) |>
    ungroup() |>
    filter(disc_visual_severa == "Yes") |>
    select(-c(prop_se, disc_visual_severa))
  
  table <- table_n |>
    left_join(table_pr, by = c("sexo", "age_cat", x)) |>
    mutate(prop = prop * 100) |>
    rename(`age category` = age_cat, 
           `sex` = sexo) 
  
  return(table)
  
}

table_1 <- my_fun("ses")


table_1 |>
  rename(`socioeconomic status` = ses) |>
  mutate(prop = str_glue("{round(prop, 2)}%")) |>
  DT::datatable(filter = "top") 

```

### Plot
```{r}
table_1 |>
  mutate(sex_age = interaction(sex, `age category`, sep = " ")) |>
  ggplot(aes(x = prop, y = sex_age)) +
  geom_line(aes(group = sex_age)) +
  geom_point(aes(color = ses), size = 7) +
  scale_x_continuous(limits = c(0, max(table_1$prop + 1)), 
                     breaks = seq(0, max(table_1$prop + 1), 1), 
                     labels = paste0(seq(0, max(table_1$prop + 1), 1), "%")) +
  labs(y = "", x = "", title = "Prevalence of SVI among ses by age group and sex") +
  cowplot::theme_minimal_hgrid() +
  theme(legend.position = "bottom")

```

## Education{.tabset}
### Table

```{r}
table_2 <- my_fun("education")

table_2 |>
  mutate(prop = str_glue("{round(prop, 2)}%")) |>
  DT::datatable(filter = "top") 

```

### Plot
```{r, fig.height=6, fig.width=14}
table_2 |>
  mutate(sex_age = interaction(sex, `age category`, sep = " ")) |>
  ggplot(aes(x = prop, y = sex_age)) +
  geom_line(aes(group = sex_age)) +
  geom_point(aes(color = education), size = 7) +
  scale_x_continuous(limits = c(0, max(table_2$prop + 1)), 
                     breaks = seq(0, max(table_2$prop + 1), 1), 
                     labels = paste0(seq(0, max(table_2$prop + 1), 1), "%")) +
  labs(y = "", x = "", title = "Prevalence of SVI among educational attainment groups by age and sex") +
  cowplot::theme_minimal_hgrid() +
  theme(legend.position = "bottom")
```


## Urbanicity{.tabset}
### Table

```{r}
table_3 <- my_fun("urbanicity")

table_3 |>
  mutate(prop = str_glue("{round(prop, 2)}%")) |>
  DT::datatable(filter = "top") 

```

### Plot
```{r}
table_3 |>
  mutate(sex_age = interaction(sex, `age category`, sep = " ")) |>
  ggplot(aes(x = prop, y = sex_age)) +
  geom_line(aes(group = sex_age)) +
  geom_point(aes(color = urbanicity), size = 7) +
  scale_x_continuous(limits = c(0, max(table_3$prop + 1)), 
                     breaks = seq(0, max(table_3$prop + 1), 1), 
                     labels = paste0(seq(0, max(table_3$prop + 1), 1), "%")) +
  labs(y = "", x = "", title = "Prevalence of SVI among urban/rural living by age and sex") +
  cowplot::theme_minimal_hgrid() +
  theme(legend.position = "bottom")
```

## Speaks Indigenous Language{.tabset}
### Table

```{r}

table_4 <- my_fun("l_indigena") 

table_4 |>
  rename(`speaks indigenous language` = l_indigena) |>
  mutate(prop = str_glue("{round(prop, 2)}%")) |>
  DT::datatable(filter = "top") 

```

### Plot
```{r}
table_4 |>
  mutate(sex_age = interaction(sex, `age category`, sep = " ")) |>
  ggplot(aes(x = prop, y = sex_age)) +
  geom_line(aes(group = sex_age)) +
  geom_point(aes(color = l_indigena), size = 7) +
  scale_x_continuous(limits = c(0, max(table_4$prop + 1)), 
                     breaks = seq(0, max(table_4$prop + 1), 1), 
                     labels = paste0(seq(0, max(table_4$prop + 1), 1), "%")) +
  labs(y = "", x = "", title = "Prevalence of SVI among indigenous ancestry by age and sex") +
  cowplot::theme_minimal_hgrid() +
  theme(legend.position = "bottom")
```

## Employment{.tabset}
### Table

```{r}
table_5 <- my_fun("work_pwk")

table_5 |>
  rename(`past-week employment` = work_pwk) |>
  mutate(prop = str_glue("{round(prop, 2)}%")) |>
  DT::datatable(filter = "top") 

```

### Plot
```{r}
table_5 |>
  mutate(sex_age = interaction(sex, `age category`, sep = " ")) |>
  ggplot(aes(x = prop, y = sex_age)) +
  geom_line(aes(group = sex_age)) +
  geom_point(aes(color = work_pwk), size = 7) +
  scale_x_continuous(limits = c(0, max(table_5$prop + 1)), 
                     breaks = seq(0, max(table_5$prop + 1), 1), 
                     labels = paste0(seq(0, max(table_5$prop + 1), 1), "%")) +
  labs(y = "", x = "", title = "Prevalence of SVI among employment status by age and sex") +
  cowplot::theme_minimal_hgrid() +
  theme(legend.position = "bottom")
```


## Region{.tabset}
### Table
```{r}
table_6 <- my_fun("region")

table_6 |>
  mutate(prop = str_glue("{round(prop, 2)}%")) |>
  DT::datatable(filter = "top") 


```

### Plot
```{r}
table_6 |>
  mutate(sex_age = interaction(sex, `age category`, sep = " ")) |>
  ggplot(aes(x = prop, y = sex_age)) +
  geom_line(aes(group = sex_age)) +
  geom_point(aes(color = region), size = 7) +
  scale_x_continuous(limits = c(0, max(table_6$prop + 1)), 
                     breaks = seq(0, max(table_6$prop + 1), 1), 
                     labels = paste0(seq(0, max(table_6$prop + 1), 1), "%")) +
  labs(y = "", x = "", title = "Prevalence of SVI among regions by age and sex") +
  cowplot::theme_minimal_hgrid() +
  theme(legend.position = "bottom")
```

## Insurance{.tabset}
### Table
```{r}
table_7 <- my_fun("insurance")

table_7 |>
  mutate(prop = str_glue("{round(prop, 2)}%")) |>
  DT::datatable(filter = "top") 

```

### Plot
```{r}
table_7 |>
  mutate(sex_age = interaction(sex, `age category`, sep = " ")) |>
  ggplot(aes(x = prop, y = sex_age)) +
  geom_line(aes(group = sex_age)) +
  geom_point(aes(color = insurance), size = 7) +
  scale_x_continuous(limits = c(0, max(table_7$prop + 1)), 
                     breaks = seq(0, max(table_7$prop + 1), 1), 
                     labels = paste0(seq(0, max(table_7$prop + 1), 1), "%")) +
  labs(y = "", x = "", title = "Prevalence of SVI among insurance status by age and sex") +
  cowplot::theme_minimal_hgrid() +
  theme(legend.position = "bottom")
```

## Diabetes & Hypertension{.tabset}
### Table

```{r}
table_8 <- my_fun("diab_hbp")

table_8 |>
  rename(`diabetes and/or hypertension` = diab_hbp) |>
  mutate(prop = str_glue("{round(prop, 2)}%")) |>
  DT::datatable(filter = "top") 

```

### Plot
```{r, fig.height=6, fig.width=14}
table_8 |>
  mutate(sex_age = interaction(sex, `age category`, sep = " ")) |>
  ggplot(aes(x = prop, y = sex_age)) +
  geom_line(aes(group = sex_age)) +
  geom_point(aes(color = diab_hbp), size = 7) +
  scale_x_continuous(limits = c(0, max(table_8$prop + 1)), 
                     breaks = seq(0, max(table_8$prop + 1), 1), 
                     labels = paste0(seq(0, max(table_8$prop + 1), 1), "%")) +
  labs(y = "", x = "", title = "Prevalence of SVI among diabetes/hypertension status by age and sex") +
  cowplot::theme_minimal_hgrid() +
  theme(legend.position = "bottom")
```
